【裁判字號】    86,簡上,244
【裁判日期】    900928
【裁判案由】    拆除地上物
【裁判全文】
臺灣臺中地方法院民事判決  八十六年度簡上字第二四四號
    上  訴  人  乙○○○
    訴訟代理人  丙○○
                丁○○
    被  上訴人  甲○○
右當事人間請求拆除地上物事件，上訴人對於中華民國八十六年三月十九日本院臺中
簡易庭八十四年度中簡字第二一七一號第一審判決提起上訴，本院判決如左：
    主    文
上訴駁回。
第二審訴訟費用由上訴人負擔。
    事    實
甲、上訴人方面：
  一、聲明：
    (一)原判決廢棄。
    (二)被上訴人應將坐落台中市○○區○○段一一五之四一地號土地（以下簡稱系爭
      土地）上如附圖所示Ａ、Ａ１、Ｃ、Ｃ１點連線部分之建物（即門牌號碼台中
      市○○路二五五號，以下簡稱系爭建物）二樓以上部分拆除，並返還土地予上
      訴人。
  二、陳述：
    (一)系爭土地為上訴人所有，乃被上訴人於民國八十三年間，於其所有同段一一五
      之四二地號土地興建系爭建物時，其二樓以上建物竟未經上訴人同意，無任何
      法律上正當權源，擅自逾越使用系爭土地，而損及上訴人權益，雖經催促被上
      訴人拆除無權占有系爭土地之系爭建物二樓以上部分，並返還土地，惟均不置
      理。為此，爰依民法第七百六十七條前段之規定，訴請被上訴人將坐落系爭土
      地上之系爭建物二樓以上部分拆除，並返還土地予上訴人。
    (二)上訴人於被上訴人建物起造前，曾向台中市中正地政事務所申請土地鑑界，依
      鑑結果，原雙方舊有建物之相隔磚牆乃上訴人土地所有，地政事務所並立有界
      址。惟被上訴人為湮沒事實，竟將界址毀棄，逕自越界建築。
  三、證據：提出台中市中正地政事務所八十三年十二月五日八十三中正地所二字一
      三八三三號函暨複丈成果圖影本一件、照片八幀。
乙、被上訴人方面：
  一、聲明：如主文所示。
  二、陳述：
    (一)被上訴人於八十三年興建系爭建物前，已申請勘測並確實依照複丈成果鑑定之
      界址興建，而興建過程，亦經原審囑託台中市中正地政事務所及內政部土地測
      量局（改隸前為原台灣省政府地政處土地測量局）會同勘驗測量，確無越界建
      築情事。
    (二)被上訴人所有系爭建物二樓以上部分與上訴人交界之牆壁，雖有較一樓之牆璧
      突出，其因係被上訴人之父先前在一一五之四二地號土地上興建房舍時，均砌
      有八吋十字型磚牆，嗣在緊鄰之一一五之四一地號土地所有權人欲蓋房舍時，
      因其欲使用被上訴人父親所建房舍之牆面，經被上訴人之父同意後，即以該牆
      為共同壁而建築其房舍，然因其建物較簡陋，故在另一面之牆壁即僅砌成一字
      型之四吋磚牆，嗣被上訴人翻修舊屋，本欲將舊建物全部拆除，惟慮及先父曾
      同意上訴人使用前述八吋十字型牆，而未拆除該面牆壁，致新建建物一樓牆面
      退縮建造，迨至二樓以上時，始將二樓以上牆面建在接近地籍圖之界址上，是
      被上訴人新建建物二樓以上部分顯無越界，反而是一樓建物因未拆除共同壁之
      八吋牆，致犧牲部分土地，乃上訴人卻故稱被上訴人二樓以上越界建築，實非
      誠信。
丙、本院依職權調閱本院八十八年度簡上字第三二二號確定界址民事卷宗。
    理    由
一、上訴人起訴主張：系爭土地為其所有，乃被上訴人所有系爭建物如附圖所示Ａ、
    Ａ１、Ｃ、Ｃ１點連線之二樓以上部分，竟無權占用該土地，屢經催討，均未置
    理，因本於民法第七百六十七條前段之規定，求為命被上訴人將系爭建物前開部
    分拆除，並返還土地予上訴人之判決；被上訴人則以系爭建物全部係坐落其所有
    同段一一五之四二地號土地上，並無越界建築情事，業經原審囑託台中市中正地
    政事務所及內政部土地測量局鑑測無誤，被上訴人並無拆除系爭建物二樓以上部
    分之義務等語，資為抗辯。
二、查上訴人主張系爭土地為其所有，及被上訴人所有系爭建物，與上訴人交界之二
    樓以上牆壁位置與一樓之外牆相較，確有突出如附圖所示Ａ、Ａ１、Ｃ、Ｃ１點
    連線部分等情，業據其提出照片八幀為證，並為被上訴人所不爭執，堪信為真實
    。上訴人雖主張系爭建物如附圖所示Ａ、Ａ１、Ｃ、Ｃ１點連線之二樓以上部分
    係占用上訴人所有系爭土地云云。惟查：本件被上訴人興建之系爭房屋並未占用
    上訴人所有系爭土地之事實，業經原審至現場勘驗及囑託台中市中正地政事務所
    及內政部土地測量局鑑測屬實，各製有勘驗筆錄及土地鑑測成果圖在卷可按，並
    經原審通知證人即土地測量局測量員陳崑席到庭證述無誤，而不論係根據台中市
    中正地政事務所之複丈成果圖或內政部土地測量局之鑑定書，一致咸認鑑測結果
    同段一一五之四二地號上建物二樓外牆位置與地籍圖界址線相符，並無逾越使用
    上訴人所有系爭土地範圍內。是上訴人前揭主張系爭建物占用系爭土地，即難謂
    有據。
三、上訴人雖再主張被上訴人建物起造前，曾申請土地鑑界，依鑑界結果，原雙方舊
    有建物之相隔磚牆乃上訴人土地所有，地政事務所並立有界址，但被上訴人竟將
    界址毀棄，逕自越界建築云云，惟為被上訴人所否認，且上訴人於本訴訟審理中
    ，另就系爭土地與同段一一五之四二地號土地間之界址疑義向本院提起確定界址
    之訴，經本院審酌結果，亦認如附圖所示Ｃ、Ｃ１兩點連線即被上訴人所有系爭
    建物二樓牆壁外緣為兩造所有前開土地之界址，此有本院八十八年度簡上字第三
    二二號確定界址判決書一份在卷可憑，並經本院調閱該民事卷宗查明屬實，而上
    訴人就前開有利於己之事實，復未舉證以實其說，自難信其此部分主張為真實。
四、綜上所述，本件上訴人主張被上訴人所有系爭建物如附圖所示Ａ、Ａ１、Ｃ、Ｃ
    １點連線之二樓以上部分，無權占用系爭土地事實，既不足採，被上訴人抗辯其
    所有系爭建物，並無越界建築情事，尚屬可信。從而，上訴人本於民法第七百六
    十七條前段之規定，訴請被上訴人將系爭建物上如附圖所示Ａ、Ａ１、Ｃ、Ｃ１
    點連線部分之建物二樓以上部分拆除，並返還土地予上訴人，為無理由，不應准
    許。原審為上訴人敗訴之判決，及駁回其假執行之聲請，於法並無不合。上訴意
    旨指摘原判決不當，求予廢棄改判，非有理由，應駁回其上訴。
五、本件事證已臻明確，兩造其餘攻擊防禦方法及舉證，與本件判決結果均不生影響
    ，不另贅敘。
六、據上論結，本件上訴為無理由，依民事訴訟法第四百三十六條之一第三項、第四
    百四十九條第一項、第七十八條，判決如主文。
中      華      民      國    九十      年      九      月  二十八      日
                              臺灣臺中地方法院民事第三庭
~B審判長法官  張瑞蘭
~B法      官  林源森
~B法      官  楊國精
右為正本，係照原本作成。
不得上訴。
中      華      民      國    九十      年      九        月  二十八    日
~B法院書記官


司法院資訊處製作；財團法人民間司法改革基金會備份。
